---
title: "Seminar: Konfidensintervall og hypotesetesting"
subtitle: "Kapittel 3"
lang: nb
format:
  html:
    toc: true
    code-copy: true
    code-fold: false
    embed-resources: true
execute:
  warning: true
  message: false
---

```{r}
#| label: setup
#| include: false

options(scipen = 10)
options(digits = 4)
```

## Mål for seminaret

Etter seminaret skal studentene kunne

- konstruere og tolke et konfidensintervall for en regresjonskoeffisient,
- formulere nullhypotese og alternativ hypotese,
- gjennomføre en ensidig eller tosidig $t$-test,
- beregne og tolke en p-verdi, og
- formulere konklusjonen i den økonomiske konteksten.

Arbeidsflyten er den samme i alle oppgavene:

$$
\text{økonomisk spørsmål}
\longrightarrow
H_0\text{ og }H_1
\longrightarrow
t\text{-verdi}
\longrightarrow
\text{p-verdi}
\longrightarrow
\text{konklusjon}.
$$

## Fem minutters oppsummering

### Konfidensintervall

La $b_k$ være OLS-estimatet for parameteren $\beta_k$, og la
$\operatorname{se}(b_k)$ være den estimerte standardfeilen. Et
$100(1-\alpha)$ prosent konfidensintervall er

$$
b_k \pm t_{1-\alpha/2,\,df}\operatorname{se}(b_k),
$$ {#eq-ci}

der $df=N-2$ i en enkel lineær regresjon med konstantledd.

Et 95 prosent konfidensintervall er laget med en metode som, ved gjentatte
utvalg, vil inneholde den sanne parameteren i 95 prosent av utvalgene. Når
intervallet er beregnet, er endepunktene faste. Vi sier derfor ikke at det er
95 prosent sannsynlighet for at den faste parameteren ligger i akkurat dette
intervallet.

### Hypotesetest

Når nullhypotesen er $H_0:\beta_k=c$, bruker vi

$$
t=\frac{b_k-c}{\operatorname{se}(b_k)}.
$$ {#eq-t-test}

Hvis $H_0$ er sann og modellforutsetningene holder, følger testobservatoren en
$t$-fordeling med $df=N-2$ frihetsgrader.

| Alternativ hypotese | Type test | Store avvik mot $H_0$ ligger i |
|---|---|---|
| $H_1:\beta_k>c$ | høyresidig | høyre hale |
| $H_1:\beta_k<c$ | venstresidig | venstre hale |
| $H_1:\beta_k\neq c$ | tosidig | begge haler |

Retningen bestemmes av det økonomiske spørsmålet og skal velges før vi ser på
resultatet.

### P-verdi

P-verdien er sannsynligheten, **gitt at nullhypotesen er sann**, for å få en
testobservator minst like ekstrem som den observerte, i retningen bestemt av
$H_1$.

Beslutningsregelen er

$$
\text{forkast }H_0\text{ dersom p-verdien}\leq\alpha.
$$

En p-verdi er ikke sannsynligheten for at $H_0$ er sann. Hvis vi ikke forkaster
$H_0$, betyr det at dataene ikke gir tilstrekkelig evidens mot den. Det betyr
ikke at vi har bevist eller «akseptert» $H_0$.

## Gjennomgang: matutgifter og inntekt

Vi bruker modellen

$$
FOOD\_EXP_i=\beta_1+\beta_2 INCOME_i+e_i.
$$ {#eq-food-model}

`food_exp` er ukentlige matutgifter i dollar, mens `income` er ukentlig
husholdningsinntekt målt i hundre dollar. Parameteren $\beta_2$ måler derfor
endringen i forventede ukentlige matutgifter når ukentlig inntekt øker med
100 dollar.

### Last data og estimer modellen

```{r}
#| label: load-food

load(url(
  "http://www.principlesofeconometrics.com/poe5/data/rdata/food.rdata"
))
head(food)

food_model <- lm(food_exp ~ income, data = food)
summary(food_model)
```

```{r}
#| label: food-estimates

b2_food <- coef(food_model)["income"]
se_b2_food <- coef(summary(food_model))["income", "Std. Error"]
df_food <- df.residual(food_model)

c(
  estimate = b2_food,
  standard_error = se_b2_food,
  degrees_of_freedom = df_food
)
```

### Et 95 prosent konfidensintervall

#### 1. Hent størrelsene fra modellen

Koden ovenfor henter $b_2$, $\operatorname{se}(b_2)$ og frihetsgradene fra
`food_model`. Deretter finner vi den kritiske verdien og beregner intervallet.

```{r}
#| label: food-confidence-interval

alpha_ci <- 0.05
t_critical_ci <- qt(1 - alpha_ci / 2, df = df_food)

food_ci_manual <- c(
  lower = b2_food - t_critical_ci * se_b2_food,
  estimate = b2_food,
  upper = b2_food + t_critical_ci * se_b2_food
)

food_ci_manual
confint(food_model, "income", level = 0.95)
```

#### 2. Sett tallene inn i formelen

$$
t_{0.975,38}=`r round(t_critical_ci, 4)`,
$$

og dermed

$$
\begin{aligned}
b_2\pm t_c\operatorname{se}(b_2)
&=`r round(b2_food, 4)`
\pm `r round(t_critical_ci, 4)`\times`r round(se_b2_food, 4)`\\
&=[`r round(food_ci_manual["lower"], 4)`,\;
`r round(food_ci_manual["upper"], 4)`].
\end{aligned}
$$

#### 3. Kontroller med R og tolk

`confint()` gir samme resultat som formelen, bortsett fra eventuelle små
avrundingsforskjeller.

Estimatet sier at 100 dollar høyere ukentlig inntekt er forbundet med omtrent
10,21 dollar høyere forventede ukentlige matutgifter. Et 95 prosent
konfidensintervall for økningen er omtrent 5,97 til 14,45 dollar.

### Test 1: Er helningen forskjellig fra null?

$$
H_0:\beta_2=0
\qquad\text{mot}\qquad
H_1:\beta_2\neq0.
$$

#### 1. Hent estimat og standardfeil

Fra modellen har vi $b_2=`r round(b2_food, 4)`$ og
$\operatorname{se}(b_2)=`r round(se_b2_food, 4)`$.

```{r}
#| label: food-two-sided-test

beta_null_1 <- 0
alpha_1 <- 0.05

t_food_1 <- (b2_food - beta_null_1) / se_b2_food
critical_food_1 <- qt(1 - alpha_1 / 2, df = df_food)
p_food_1 <- 2 * (1 - pt(abs(t_food_1), df = df_food))

c(
  t_statistic = t_food_1,
  lower_critical_value = -critical_food_1,
  upper_critical_value = critical_food_1,
  p_value = p_food_1
)
```

#### 2. Sett tallene inn i testobservatoren

$$
t=\frac{b_2-0}{\operatorname{se}(b_2)}
=\frac{`r round(b2_food, 4)`-0}{`r round(se_b2_food, 4)`}
=`r round(t_food_1, 4)`.
$$

Den tosidige p-verdien og de kritiske grensene er

$$
\begin{aligned}
p
&=2P\left(T_{38}\geq |`r round(t_food_1, 4)`|\right)
=`r format(p_food_1, scientific = TRUE, digits = 3)`,\\
t_c&=\pm t_{0.975,38}=\pm`r round(critical_food_1, 4)`.
\end{aligned}
$$

#### 3. Beslutning og økonomisk konklusjon

Testobservatoren er omtrent 4,88, og p-verdien er omtrent 0,0000195. Vi
forkaster $H_0$ på 5-prosentnivået. Dataene gir statistisk evidens for en
sammenheng mellom inntekt og forventede matutgifter.

### Test 2: Er økningen større enn 5,50 dollar?

$$
H_0:\beta_2\leq5.5
\qquad\text{mot}\qquad
H_1:\beta_2>5.5.
$$

#### 1. Hent estimat og standardfeil

Estimatet og standardfeilen er de samme, men den relevante nullverdien er nå
5,5.

```{r}
#| label: food-right-sided-test

beta_null_2 <- 5.5
alpha_2 <- 0.05

t_food_2 <- (b2_food - beta_null_2) / se_b2_food
critical_food_2 <- qt(1 - alpha_2, df = df_food)
p_food_2 <- 1 - pt(t_food_2, df = df_food)

c(
  t_statistic = t_food_2,
  critical_value = critical_food_2,
  p_value = p_food_2,
  reject_null = p_food_2 <= alpha_2
)
```

#### 2. Sett tallene inn i testobservatoren

$$
t=\frac{b_2-5.5}{\operatorname{se}(b_2)}
=\frac{`r round(b2_food, 4)`-5.5}{`r round(se_b2_food, 4)`}
=`r round(t_food_2, 4)`.
$$

Siden testen er høyresidig,

$$
\begin{aligned}
p
&=P\left(T_{38}\geq `r round(t_food_2, 4)`\right)
=`r round(p_food_2, 4)`,\\
t_c&=t_{0.95,38}=`r round(critical_food_2, 4)`.
\end{aligned}
$$

#### 3. Beslutning og økonomisk konklusjon

Testobservatoren er omtrent 2,25 og p-verdien omtrent 0,015. Vi forkaster
$H_0$ på 5-prosentnivået, men ikke på 1-prosentnivået. Dataene gir evidens på
5-prosentnivået for at økningen er større enn 5,50 dollar.

```{r}
#| label: compare-food-p-values

p_food_2_two_sided <- 2 * (1 - pt(abs(t_food_2), df = df_food))

c(
  right_sided_p_value = p_food_2,
  two_sided_p_value = p_food_2_two_sided
)
```

Den tosidige p-verdien er omtrent 0,030. Testobservatoren endres ikke, men den
tosidige testen inkluderer ekstreme utfall i begge haler.

## Studentoppgave: transportutgifter og inntekt

Vi bruker modellen

$$
TRANSPORT_i=\beta_1+\beta_2INCOME_i+e_i,
$$

der `TRANSPORT` er ukentlige transportutgifter i dollar og `INCOME` er
ukentlig inntekt målt i hundre dollar. For $N=32$ husholdninger er den
estimerte regresjonen

$$
\widehat{TRANSPORT}=35.2+6.8INCOME,
$$

med $\operatorname{se}(b_1)=18.4$ og
$\operatorname{se}(b_2)=1.7$.

### (a) Tolkning og frihetsgrader

**Oppgave.** Tolk konstantleddet og helningen med riktige enheter. Finn
deretter antall frihetsgrader.

```{r}
#| label: transport-setup-worked-no

b1 <- 35.2
b2 <- 6.8
se_b1 <- 18.4
se_b2 <- 1.7
N <- 32
df <- N - 2

c(b1 = b1, b2 = b2, df = df)
```

**Løsning.** Konstantleddet anslår forventede ukentlige
transportutgifter til 35,20 dollar når ukentlig inntekt er null. Denne
tolkningen må brukes varsomt dersom utvalget ikke inneholder
husholdninger med inntekt nær null.

Siden inntekt er målt i hundre dollar, sier helningen at 100 dollar
høyere ukentlig inntekt er forbundet med 6,80 dollar høyere forventede
ukentlige transportutgifter. Vi har $df=N-2=30$ frihetsgrader.

### (b) Et 95 prosent konfidensintervall

**Oppgave.** Konstruer og tolk et 95 prosent konfidensintervall for
$\beta_2$. Vis både formelen og R-koden.

```{r}
#| label: transport-confidence-interval-worked-no

alpha_transport <- 0.05
tc_transport <- qt(1 - alpha_transport / 2, df = df)

transport_ci <- c(
  lower = b2 - tc_transport * se_b2,
  estimate = b2,
  upper = b2 + tc_transport * se_b2
)

transport_ci
```

Ved å sette tallene inn i formelen får vi

$$
\begin{aligned}
b_2\pm t_{0.975,30}\operatorname{se}(b_2)
&=6.8\pm `r round(tc_transport, 4)`\times1.7\\
&=[`r round(transport_ci["lower"], 4)`,\;
`r round(transport_ci["upper"], 4)`].
\end{aligned}
$$

Vi anslår med 95 prosent konfidens at 100 dollar høyere ukentlig inntekt
er forbundet med mellom omtrent
`r round(transport_ci["lower"], 2)` og
`r round(transport_ci["upper"], 2)` dollar høyere forventede ukentlige
transportutgifter.

### (c) En høyresidig økonomisk hypotese

Et transportselskap hevder at et prosjekt bare er lønnsomt dersom 100
dollar høyere ukentlig inntekt øker forventede transportutgifter med mer
enn 4 dollar. Vi tester på 5-prosentnivået

$$
H_0:\beta_2\leq4
\qquad\text{mot}\qquad
H_1:\beta_2>4.
$$

**Oppgave.** Beregn testobservatoren, kritisk verdi og p-verdi. Oppgi
statistisk og økonomisk konklusjon. Ville konklusjonen blitt en annen på
10-prosentnivået?

```{r}
#| label: transport-right-test-worked-no

beta_null_right <- 4
alpha_right <- 0.05

t_transport_right <-
  (b2 - beta_null_right) / se_b2

tc_transport_right <-
  qt(1 - alpha_right, df = df)

p_transport_right <-
  pt(t_transport_right, df = df, lower.tail = FALSE)

c(
  t_statistic = t_transport_right,
  critical_value = tc_transport_right,
  p_value = p_transport_right,
  reject_null = p_transport_right <= alpha_right
)
```

Testobservatoren er

$$
t=\frac{6.8-4}{1.7}=`r round(t_transport_right, 4)`.
$$

Den kritiske verdien er
$t_{0.95,30}=`r round(tc_transport_right, 4)`$, og p-verdien er

$$
P\left(T_{30}\geq `r round(t_transport_right, 4)`\right)
=`r round(p_transport_right, 4)`.
$$

P-verdien er litt større enn 0,05. Vi forkaster derfor ikke $H_0$ på
5-prosentnivået. Dataene gir ikke tilstrekkelig evidens på dette nivået
for at økningen er større enn 4 dollar. Siden p-verdien er mindre enn
0,10, ville vi forkastet $H_0$ på 10-prosentnivået.

### (d) En tosidig hypotese

Vi tester på 5-prosentnivået

$$
H_0:\beta_2=8
\qquad\text{mot}\qquad
H_1:\beta_2\neq8.
$$

**Oppgave.** Beregn testobservatoren, kritiske verdier og p-verdi.
Avslutt med en konklusjon.

```{r}
#| label: transport-two-sided-test-worked-no

beta_null_two <- 8
alpha_two <- 0.05

t_transport_two <-
  (b2 - beta_null_two) / se_b2

tc_transport_two <-
  qt(1 - alpha_two / 2, df = df)

p_transport_two <-
  2 * pt(-abs(t_transport_two), df = df)

c(
  t_statistic = t_transport_two,
  lower_critical_value = -tc_transport_two,
  upper_critical_value = tc_transport_two,
  p_value = p_transport_two,
  reject_null = p_transport_two <= alpha_two
)
```

$$
t=\frac{6.8-8}{1.7}=`r round(t_transport_two, 4)`.
$$

De kritiske verdiene er
$\pm t_{0.975,30}=\pm`r round(tc_transport_two, 4)`$, og den tosidige
p-verdien er `r round(p_transport_two, 4)`. Vi forkaster ikke $H_0$.
Dataene er forenlige med en populasjonshelning på 8, men dette beviser
ikke at helningen er lik 8.

### (e) Sammenlign testene

Testene i (c) og (d) har ulike p-verdier fordi både nullverdien og
alternativet er forskjellige. Testen i (c) bruker bare høyre hale, mens
testen i (d) bruker begge haler.

`summary(model)` rapporterer automatisk den tosidige testen

$$
H_0:\beta_2=0
\qquad\text{mot}\qquad
H_1:\beta_2\neq0.
$$

Denne automatiske p-verdien besvarer derfor verken spørsmålet i (c)
eller spørsmålet i (d).

## Kort avslutningsoppgave: en venstresidig test

Anta at en etterspørselsmodell gir
$b_2=-0.90$, $\operatorname{se}(b_2)=0.35$ og $N=25$. Test på
5-prosentnivået

$$
H_0:\beta_2\geq0
\qquad\text{mot}\qquad
H_1:\beta_2<0.
$$

```{r}
#| label: left-tailed-exit-worked-no

b2_demand <- -0.90
se_b2_demand <- 0.35
df_demand <- 25 - 2
alpha_demand <- 0.05

t_demand <- b2_demand / se_b2_demand
tc_demand <- qt(alpha_demand, df = df_demand)
p_demand <- pt(t_demand, df = df_demand)

c(
  t_statistic = t_demand,
  critical_value = tc_demand,
  p_value = p_demand,
  reject_null = p_demand <= alpha_demand
)
```

Her er

$$
t=\frac{-0.90-0}{0.35}=`r round(t_demand, 4)`.
$$

Den venstresidige kritiske verdien er
$t_{0.05,23}=`r round(tc_demand, 4)`$, og p-verdien er
`r round(p_demand, 4)`. Vi forkaster $H_0$. Dataene gir evidens for en
negativ sammenheng mellom pris og forventet etterspørsel.

## Ekstraoppgave 3.22: boligpriser i Collegetown

Datasettet inneholder 500 salg av eneboliger i Baton Rouge i perioden
2009–2013. `price` er målt i tusen dollar, og `sqft` er boligens areal målt i
hundre kvadratfot. Vi estimerer

$$
PRICE_i=\beta_1+\beta_2 SQFT_i+e_i.
$$ {#eq-house-model}

Arbeid først med del (a)–(c). Del (d)–(e) kan brukes dersom tiden tillater.

### Klargjøring

```{r}
#| label: load-collegetown

load(url(
  "http://www.principlesofeconometrics.com/poe5/data/rdata/collegetown.rdata"
))
head(collegetown)

plot(
  x = collegetown$sqft,
  y = collegetown$price,
  xlab = "Areal (hundre kvadratfot)",
  ylab = "Salgspris (tusen dollar)",
  main = "Boligpris og boligareal",
  pch = 16,
  col = rgb(0, 0, 0, 0.35)
)
```

### 3.22(a): Estimer modellen og elastisiteten

Elastisiteten ved utvalgsgjennomsnittene er

$$
\widehat{\varepsilon}
=b_2\frac{\overline{SQFT}}{\overline{PRICE}}.
$$

Når gjennomsnittene behandles som faste tall, skaleres standardfeilen på samme
måte.

#### 1. Hent nødvendige størrelser med R

```{r}
#| label: solution-322a

house_model <- lm(price ~ sqft, data = collegetown)
summary(house_model)

b2_house <- coef(house_model)["sqft"]
se_b2_house <- coef(summary(house_model))["sqft", "Std. Error"]
df_house <- df.residual(house_model)

mean_sqft <- mean(collegetown$sqft)
mean_price <- mean(collegetown$price)
elasticity_scale <- mean_sqft / mean_price

elasticity_hat <- elasticity_scale * b2_house
se_elasticity <- elasticity_scale * se_b2_house

t_critical_elasticity <- qt(0.975, df = df_house)
elasticity_ci <- c(
  lower = elasticity_hat - t_critical_elasticity * se_elasticity,
  estimate = elasticity_hat,
  upper = elasticity_hat + t_critical_elasticity * se_elasticity
)

c(
  mean_sqft = mean_sqft,
  mean_price = mean_price,
  slope = b2_house,
  slope_standard_error = se_b2_house
)

elasticity_ci
```

#### 2. Sett tallene inn i formlene

Helningen og standardfeilen er
$b_2=`r round(b2_house, 4)`$ og
$\operatorname{se}(b_2)=`r round(se_b2_house, 4)`$. Med
$\overline{SQFT}=`r round(mean_sqft, 4)`$ og
$\overline{PRICE}=`r round(mean_price, 4)`$ får vi

$$
\widehat{\varepsilon}
=`r round(b2_house, 4)`
\left(\frac{`r round(mean_sqft, 4)`}{`r round(mean_price, 4)`}\right)
=`r round(elasticity_hat, 4)`.
$$

Standardfeilen skaleres med den samme konstanten:

$$
\operatorname{se}(\widehat{\varepsilon})
=\left(\frac{`r round(mean_sqft, 4)`}{`r round(mean_price, 4)`}\right)
`r round(se_b2_house, 4)`
=`r round(se_elasticity, 4)`.
$$

Det kritiske tallet er
$t_{0.975,498}=`r round(t_critical_elasticity, 4)`$. Dermed er intervallet

$$
`r round(elasticity_hat, 4)`
\pm `r round(t_critical_elasticity, 4)`
\times `r round(se_elasticity, 4)`
= [`r round(elasticity_ci["lower"], 4)`,\;
`r round(elasticity_ci["upper"], 4)`].
$$

#### 3. Tolk resultatet

Helningsestimatet er omtrent 13,40. En økning i arealet på 100 kvadratfot er
derfor forbundet med omtrent 13 403 dollar høyere forventet salgspris.

Elastisitetsestimatet er omtrent 1,46, med et 95 prosent konfidensintervall fra
omtrent 1,37 til 1,56. Ved utvalgsgjennomsnittene er én prosent større areal
forbundet med omtrent 1,46 prosent høyere forventet pris. Hele intervallet
ligger over én.

### 3.22(b): Er elastisiteten lik én?

Vi tester på 1-prosentnivået

$$
H_0:\varepsilon=1
\qquad\text{mot}\qquad
H_1:\varepsilon\neq1.
$$

#### 1. Beregn testen med R

```{r}
#| label: solution-322b

elasticity_null <- 1
alpha_elasticity <- 0.01

t_elasticity <-
  (elasticity_hat - elasticity_null) / se_elasticity

critical_elasticity <-
  qt(1 - alpha_elasticity / 2, df = df_house)

p_elasticity <-
  2 * pt(-abs(t_elasticity), df = df_house)

c(
  t_statistic = t_elasticity,
  lower_critical_value = -critical_elasticity,
  upper_critical_value = critical_elasticity,
  p_value = p_elasticity,
  reject_null = p_elasticity <= alpha_elasticity
)
```

#### 2. Sett tallene inn i testformelen

$$
t
=\frac{\widehat{\varepsilon}-1}
{\operatorname{se}(\widehat{\varepsilon})}
=\frac{`r round(elasticity_hat, 4)`-1}
{`r round(se_elasticity, 4)`}
=`r round(t_elasticity, 4)`.
$$

Ved $\alpha=0.01$ er de kritiske grensene

$$
\pm t_{0.995,498}=\pm`r round(critical_elasticity, 4)`.
$$

Den tosidige p-verdien er

$$
p=2P\left(T_{498}\geq |`r round(t_elasticity, 4)`|\right)
=`r format(p_elasticity, scientific = TRUE, digits = 3)`.
$$

#### 3. Beslutning og økonomisk konklusjon

Testobservatoren er omtrent 9,42, og p-verdien er omtrent
`r format(p_elasticity, scientific = TRUE, digits = 3)`. Vi forkaster $H_0$ på
1-prosentnivået. Dataene gir svært sterk evidens for at elastisiteten ved
gjennomsnittene ikke er én. Estimatet tilsier at den er større enn én.

### 3.22(c): Er marginaleffekten større enn 13 000 dollar?

Vi tester på 5-prosentnivået

$$
H_0:\beta_2\leq13
\qquad\text{mot}\qquad
H_1:\beta_2>13.
$$

Nullverdien er 13 fordi `price` er målt i tusen dollar. Én enhets økning i
`sqft` tilsvarer 100 kvadratfot.

#### 1. Beregn testen med R

```{r}
#| label: solution-322c

beta_null_house <- 13
alpha_house <- 0.05

t_house <- (b2_house - beta_null_house) / se_b2_house
critical_house <- qt(1 - alpha_house, df = df_house)
p_house <- 1 - pt(t_house, df = df_house)

c(
  t_statistic = t_house,
  critical_value = critical_house,
  p_value = p_house,
  reject_null = p_house <= alpha_house
)
```

#### 2. Sett tallene inn i testformelen

$$
t
=\frac{b_2-13}{\operatorname{se}(b_2)}
=\frac{`r round(b2_house, 4)`-13}{`r round(se_b2_house, 4)`}
=`r round(t_house, 4)`.
$$

For den høyresidige testen er

$$
\begin{aligned}
t_c&=t_{0.95,498}=`r round(critical_house, 4)`,\\
p&=P\left(T_{498}\geq `r round(t_house, 4)`\right)
=`r round(p_house, 4)`.
\end{aligned}
$$

#### 3. Beslutning og økonomisk konklusjon

Testobservatoren er omtrent 0,90 og p-verdien omtrent 0,185. Vi forkaster ikke
$H_0$ på 5-prosentnivået. Punktestimatet er riktignok høyere enn 13 000 dollar,
men forskjellen er ikke stor nok relativt til standardfeilen til å gi
tilstrekkelig evidens for at den sanne marginaleffekten er større enn 13 000
dollar.

### 3.22(d): Forventet pris for en bolig på 2000 kvadratfot

#### 1. Beregn for hånd ved hjelp av modellestimatene

Punktestimatet er

$$
\widehat{E(PRICE\mid SQFT=20)}=b_1+20b_2.
$$

```{r}
#| label: solution-322d

house_2000 <- data.frame(sqft = 20)

b1_house <- coef(house_model)["(Intercept)"]
expected_price_manual <- b1_house + 20 * b2_house

sigma_hat_house <- summary(house_model)$sigma
sum_sqft_squared <- sum(
  (collegetown$sqft - mean_sqft)^2
)

se_expected_price_2000 <- sigma_hat_house * sqrt(
  1 / nrow(collegetown) +
    (20 - mean_sqft)^2 / sum_sqft_squared
)

t_critical_price <- qt(0.975, df = df_house)

price_ci_manual <- c(
  lower = expected_price_manual -
    t_critical_price * se_expected_price_2000,
  estimate = expected_price_manual,
  upper = expected_price_manual +
    t_critical_price * se_expected_price_2000
)

price_ci_manual

expected_price_2000 <- predict(
  house_model,
  newdata = house_2000,
  interval = "confidence",
  level = 0.95
)

expected_price_2000
```

Vi setter først inn koeffisientene:

$$
`r round(b1_house, 4)`+20\times`r round(b2_house, 4)`
=`r round(expected_price_manual, 4)`.
$$

Dette er i tusen dollar. Standardfeilen til den estimerte forventede verdien
er

$$
\operatorname{se}(\widehat{E(PRICE\mid SQFT=20)})
=\widehat\sigma
\sqrt{\frac{1}{N}+
\frac{(20-\overline{SQFT})^2}
{\sum_i(SQFT_i-\overline{SQFT})^2}}
=`r round(se_expected_price_2000, 4)`.
$$

Konfidensintervallet blir

$$
`r round(expected_price_manual, 4)`
\pm `r round(t_critical_price, 4)`
\times `r round(se_expected_price_2000, 4)`
= [`r round(price_ci_manual["lower"], 4)`,\;
`r round(price_ci_manual["upper"], 4)`].
$$

#### 2. Kontroller med `predict()` og tolk

Den estimerte forventede prisen er omtrent 152 635 dollar. Et 95 prosent
konfidensintervall for den forventede prisen er omtrent 141 550 til 163 721
dollar. Intervallet gjelder gjennomsnittet for boliger på 2000 kvadratfot, ikke
prisen til én bestemt bolig.

### 3.22(e): Sammenlign med observerte boliger

#### 1. Finn observasjonene og beregn gjennomsnittet i R

```{r}
#| label: solution-322e

houses_observed_2000 <- subset(collegetown, sqft == 20)

houses_observed_2000[, c("price", "sqft")]

c(
  mean_price = mean(houses_observed_2000$price),
  number_of_houses = nrow(houses_observed_2000)
)
```

#### 2. Knytt koden til gjennomsnittsformelen

For de tre observerte boligene er

$$
\overline{PRICE}_{SQFT=20}
=\frac{138+169+183}{3}
=`r round(mean(houses_observed_2000$price), 4)`.
$$

#### 3. Sammenlign og tolk

De tre observerte boligene har en gjennomsnittlig salgspris på omtrent 163 333
dollar. Dette ligger innenfor 95-prosentintervallet for den forventede prisen,
men nær øvre grense. Resultatet er forenlig med regresjonsestimatet. Samtidig
må sammenligningen tolkes varsomt fordi gjennomsnittet bare bygger på tre
boliger.

## Forslag til tidsbruk

| Aktivitet | Tid |
|---|---:|
| Oppsummering av begrepene | 5 min |
| Gjennomgang av `food` | 25–30 min |
| Studentene arbeider med 3.22(a) | 15 min |
| Kort felles gjennomgang | 5 min |
| Studentene arbeider med 3.22(b)–(c) | 20 min |
| Felles gjennomgang og konklusjoner | 10 min |
| 3.22(d)–(e), dersom tiden tillater | resterende tid |
