---
title: "Seminar: Konfidensintervall og hypotesetesting"
subtitle: "Kapittel 3 – studentversjon"
lang: nb
format:
  html:
    toc: true
    code-copy: true
    code-fold: false
    embed-resources: true
execute:
  warning: true
  message: false
---

```{r}
#| label: setup
#| include: false

options(scipen = 10)
options(digits = 4)
```

## Mål for seminaret

Etter seminaret skal studentene kunne

- konstruere og tolke et konfidensintervall for en regresjonskoeffisient,
- formulere nullhypotese og alternativ hypotese,
- gjennomføre en ensidig eller tosidig $t$-test,
- beregne og tolke en p-verdi, og
- formulere konklusjonen i den økonomiske konteksten.

Arbeidsflyten er den samme i alle oppgavene:

$$
\text{økonomisk spørsmål}
\longrightarrow
H_0\text{ og }H_1
\longrightarrow
t\text{-verdi}
\longrightarrow
\text{p-verdi}
\longrightarrow
\text{konklusjon}.
$$

## Fem minutters oppsummering

### Konfidensintervall

La $b_k$ være OLS-estimatet for parameteren $\beta_k$, og la
$\operatorname{se}(b_k)$ være den estimerte standardfeilen. Et
$100(1-\alpha)$ prosent konfidensintervall er

$$
b_k \pm t_{(1-\alpha/2,\,df)}\operatorname{se}(b_k),
$$ {#eq-ci}

der $df=N-2$ i en enkel lineær regresjon med konstantledd.

Boka bruker $t_{(p,df)}$ om $p$-percentilen i en $t$-fordeling med
$df$ frihetsgrader. Vi bruker $t_c$ som kortnavn for den kritiske
verdien. For et tosidig intervall er

$$
t_c=t_{(1-\alpha/2,df)}.
$$

Et 95 prosent konfidensintervall er laget med en metode som, ved gjentatte
utvalg, vil inneholde den sanne parameteren i 95 prosent av utvalgene. Når
intervallet er beregnet, er endepunktene faste. Vi sier derfor ikke at det er
95 prosent sannsynlighet for at den faste parameteren ligger i akkurat dette
intervallet.

### Hypotesetest

Når nullhypotesen er $H_0:\beta_k=c$, bruker vi

$$
t=\frac{b_k-c}{\operatorname{se}(b_k)}.
$$ {#eq-t-test}

Hvis $H_0$ er sann og modellforutsetningene holder, følger testobservatoren en
$t$-fordeling med $df=N-2$ frihetsgrader.

| Alternativ hypotese | Type test | Store avvik mot $H_0$ ligger i |
|---|---|---|
| $H_1:\beta_k>c$ | høyresidig | høyre hale |
| $H_1:\beta_k<c$ | venstresidig | venstre hale |
| $H_1:\beta_k\neq c$ | tosidig | begge haler |

Retningen bestemmes av det økonomiske spørsmålet og skal velges før vi ser på
resultatet.

### P-verdi

P-verdien er sannsynligheten, **gitt at nullhypotesen er sann**, for å få en
testobservator minst like ekstrem som den observerte, i retningen bestemt av
$H_1$.

Beslutningsregelen er

$$
\text{forkast }H_0\text{ dersom p-verdien}\leq\alpha.
$$

En p-verdi er ikke sannsynligheten for at $H_0$ er sann. Hvis vi ikke forkaster
$H_0$, betyr det at dataene ikke gir tilstrekkelig evidens mot den. Det betyr
ikke at vi har bevist eller «akseptert» $H_0$.

## Gjennomgang: matutgifter og inntekt

Vi bruker modellen

$$
FOOD\_EXP_i=\beta_1+\beta_2 INCOME_i+e_i.
$$ {#eq-food-model}

`food_exp` er ukentlige matutgifter i dollar, mens `income` er ukentlig
husholdningsinntekt målt i hundre dollar. Parameteren $\beta_2$ måler derfor
endringen i forventede ukentlige matutgifter når ukentlig inntekt øker med
100 dollar.

### Last data og estimer modellen

```{r}
#| label: load-food

load(url(
  "http://www.principlesofeconometrics.com/poe5/data/rdata/food.rdata"
))
head(food)

food_model <- lm(food_exp ~ income, data = food)
summary(food_model)
```

```{r}
#| label: food-estimates

b2_food <- coef(food_model)["income"]
se_b2_food <- coef(summary(food_model))["income", "Std. Error"]
df_food <- df.residual(food_model)

c(
  estimate = b2_food,
  standard_error = se_b2_food,
  degrees_of_freedom = df_food
)
```

### Et 95 prosent konfidensintervall

#### 1. Hent størrelsene fra modellen

Koden ovenfor henter $b_2$, $\operatorname{se}(b_2)$ og frihetsgradene fra
`food_model`. Deretter finner vi den kritiske verdien og beregner intervallet.

```{r}
#| label: food-confidence-interval

alpha_ci <- 0.05
t_c_ci <- qt(1 - alpha_ci / 2, df = df_food)

food_ci_manual <- c(
  lower = b2_food - t_c_ci * se_b2_food,
  estimate = b2_food,
  upper = b2_food + t_c_ci * se_b2_food
)

food_ci_manual
confint(food_model, "income", level = 0.95)
```

#### 2. Sett tallene inn i formelen

$$
t_{(0.975,38)}=`r round(t_c_ci, 4)`,
$$

og dermed

$$
\begin{aligned}
b_2\pm t_c\operatorname{se}(b_2)
&=`r round(b2_food, 4)`
\pm `r round(t_c_ci, 4)`\times`r round(se_b2_food, 4)`\\
&=[`r round(food_ci_manual["lower"], 4)`,\;
`r round(food_ci_manual["upper"], 4)`].
\end{aligned}
$$

#### 3. Kontroller med R og tolk

`confint()` gir samme resultat som formelen, bortsett fra eventuelle små
avrundingsforskjeller.

Estimatet sier at 100 dollar høyere ukentlig inntekt er forbundet med omtrent
10,21 dollar høyere forventede ukentlige matutgifter. Et 95 prosent
konfidensintervall for økningen er omtrent 5,97 til 14,45 dollar.

### Test 1: Er helningen forskjellig fra null?

$$
H_0:\beta_2=0
\qquad\text{mot}\qquad
H_1:\beta_2\neq0.
$$

#### 1. Hent estimat og standardfeil

Fra modellen har vi $b_2=`r round(b2_food, 4)`$ og
$\operatorname{se}(b_2)=`r round(se_b2_food, 4)`$.

```{r}
#| label: food-two-sided-test

beta_null_1 <- 0
alpha_1 <- 0.05

t_food_1 <- (b2_food - beta_null_1) / se_b2_food
t_c_food_1 <- qt(1 - alpha_1 / 2, df = df_food)
p_food_1 <- 2 * (1 - pt(abs(t_food_1), df = df_food))

c(
  t_statistic = t_food_1,
  lower_critical_value = -t_c_food_1,
  upper_critical_value = t_c_food_1,
  p_value = p_food_1
)
```

#### 2. Sett tallene inn i testobservatoren

$$
t=\frac{b_2-0}{\operatorname{se}(b_2)}
=\frac{`r round(b2_food, 4)`-0}{`r round(se_b2_food, 4)`}
=`r round(t_food_1, 4)`.
$$

Den tosidige p-verdien og de kritiske grensene er

$$
\begin{aligned}
p
&=2P\left(T_{38}\geq |`r round(t_food_1, 4)`|\right)
=`r format(p_food_1, scientific = TRUE, digits = 3)`,\\
\text{kritiske grenser}
&=\pm t_c
=\pm t_{(0.975,38)}
=\pm`r round(t_c_food_1, 4)`.
\end{aligned}
$$

#### 3. Beslutning og økonomisk konklusjon

Testobservatoren er omtrent 4,88, og p-verdien er omtrent 0,0000195. Vi
forkaster $H_0$ på 5-prosentnivået. Dataene gir statistisk evidens for en
sammenheng mellom inntekt og forventede matutgifter.

### Test 2: Er økningen større enn 5,50 dollar?

$$
H_0:\beta_2\leq5.5
\qquad\text{mot}\qquad
H_1:\beta_2>5.5.
$$

#### 1. Hent estimat og standardfeil

Estimatet og standardfeilen er de samme, men den relevante nullverdien er nå
5,5.

```{r}
#| label: food-right-sided-test

beta_null_2 <- 5.5
alpha_2 <- 0.05

t_food_2 <- (b2_food - beta_null_2) / se_b2_food
t_c_food_2 <- qt(1 - alpha_2, df = df_food)
p_food_2 <- 1 - pt(t_food_2, df = df_food)

c(
  t_statistic = t_food_2,
  critical_value = t_c_food_2,
  p_value = p_food_2,
  reject_null = p_food_2 <= alpha_2
)
```

#### 2. Sett tallene inn i testobservatoren

$$
t=\frac{b_2-5.5}{\operatorname{se}(b_2)}
=\frac{`r round(b2_food, 4)`-5.5}{`r round(se_b2_food, 4)`}
=`r round(t_food_2, 4)`.
$$

Siden testen er høyresidig,

$$
\begin{aligned}
p
&=P\left(T_{38}\geq `r round(t_food_2, 4)`\right)
=`r round(p_food_2, 4)`,\\
t_c&=t_{(0.95,38)}=`r round(t_c_food_2, 4)`.
\end{aligned}
$$

#### 3. Beslutning og økonomisk konklusjon

Testobservatoren er omtrent 2,25 og p-verdien omtrent 0,015. Vi forkaster
$H_0$ på 5-prosentnivået, men ikke på 1-prosentnivået. Dataene gir evidens på
5-prosentnivået for at økningen er større enn 5,50 dollar.

```{r}
#| label: compare-food-p-values

p_food_2_two_sided <- 2 * (1 - pt(abs(t_food_2), df = df_food))

c(
  right_sided_p_value = p_food_2,
  two_sided_p_value = p_food_2_two_sided
)
```

Den tosidige p-verdien er omtrent 0,030. Testobservatoren endres ikke, men den
tosidige testen inkluderer ekstreme utfall i begge haler.

## Studentoppgave: transportutgifter og inntekt

Dette er et konstruert undervisningsdatasett med 32 husholdninger. Hver
rad representerer én husholdning:

- `income` er husholdningens ukentlige inntekt, målt i hundre dollar.
- `transport` er husholdningens ukentlige transportutgifter i dollar.

Transportutgiftene kan for eksempel omfatte kollektivtransport,
drivstoff og drosje. Datasettet er laget for å øve på statistisk
inferens; det er ikke hentet fra en virkelig spørreundersøkelse.

Vi undersøker om husholdninger med høyere inntekt også har høyere
forventede transportutgifter, ved hjelp av modellen

$$
TRANSPORT_i=\beta_1+\beta_2 INCOME_i+e_i.
$$

Bruk både matematiske formler og R. For hvert intervall og hver test
skal du avslutte med

1. en statistisk beslutning, og
2. en tolkning i konteksten av transportutgifter.

::: {.callout-tip}
## Forslag til arbeidsflyt

Skriv hypotesene og bestem hale eller haler før du beregner
testobservatoren. Beregn deretter kritisk verdi og p-verdi. Retningen på
testen skal ikke velges etter at du har sett estimatet.
:::

### (a) Data, tolkning og frihetsgrader

Koden nedenfor oppretter observasjonene som et `data.frame` og estimerer
modellen. Dermed blir alle objektene som brukes senere i oppgaven,
opprettet her.

```{r}
#| label: transport-setup-student-no

transport_data <- data.frame(
  income = rep(4:19, each = 2),
  transport = c(
    51.0, 118.4, 170.0, 117.1, 99.1, 180.4, 40.6, 99.5,
    88.9, 188.1, 156.7, 144.8, 208.1, 116.1, 212.5, 203.9,
    197.4, 137.9, 131.9, 172.8, 156.9, 101.5, 131.5, 211.4,
    211.9, 189.4, 189.0, 178.0, 206.9, 176.0, 304.5, 170.5
  )
)

transport_model <- lm(transport ~ income, data = transport_data)
summary(transport_model)

plot(
  transport ~ income,
  data = transport_data,
  xlab = "Ukentlig inntekt (hundre dollar)",
  ylab = "Ukentlige transportutgifter (dollar)",
  pch = 16
)
abline(transport_model, col = "steelblue", lwd = 2)

b1 <- coef(transport_model)["(Intercept)"]
b2 <- coef(transport_model)["income"]
se_b1 <- coef(summary(transport_model))["(Intercept)", "Std. Error"]
se_b2 <- coef(summary(transport_model))["income", "Std. Error"]
df <- df.residual(transport_model)

c(
  b1 = b1,
  se_b1 = se_b1,
  b2 = b2,
  se_b2 = se_b2,
  df = df
)
```

1. Hvor mange observasjoner og variabler inneholder `transport_data`?
2. Bruk figuren til å vurdere om sammenhengen ser positiv eller negativ ut.
3. Tolk $b_1$ og $b_2$ med riktige enheter.
4. Oppgi antall frihetsgrader.

Husk at én enhets økning i `income` betyr 100 dollar høyere ukentlig
inntekt.

### (b) Et 95 prosent konfidensintervall

Konstruer og tolk et 95 prosent konfidensintervall for $\beta_2$.

Bruk

$$
b_2\pm t_{(1-\alpha/2,N-2)}\operatorname{se}(b_2).
$$

Koden er ferdig satt opp og bruker bare objekter som ble opprettet fra
`transport_model` i del (a):

```{r}
#| label: transport-confidence-interval-student-no

alpha <- 0.05
t_c <- qt(1 - alpha / 2, df = df)

transport_ci <- c(
  lower = b2 - t_c * se_b2,
  estimate = b2,
  upper = b2 + t_c * se_b2
)

transport_ci
```

Vis også beregningen ved å sette de estimerte tallene inn i

$$
b_2\pm t_{(0.975,30)}\operatorname{se}(b_2).
$$

**Din tolkning:** Hva sier intervallet om endringen i forventede
ukentlige transportutgifter når ukentlig inntekt øker med 100 dollar?

### (c) En høyresidig økonomisk hypotese

Et transportselskap hevder at et prosjekt bare er lønnsomt dersom 100
dollar høyere ukentlig inntekt øker forventede transportutgifter med mer
enn 4 dollar.

Test på 5-prosentnivået

$$
H_0:\beta_2\leq4
\qquad\text{mot}\qquad
H_1:\beta_2>4.
$$

Testobservatoren er

$$
t=\frac{b_2-4}{\operatorname{se}(b_2)}
=\frac{`r round(b2, 4)`-4}{`r round(se_b2, 4)`}.
$$

Fyll inn koden:

```{r}
#| label: transport-right-test-student-no
#| eval: false

beta_null <- 4
alpha <- 0.05

t_obs <- (b2 - beta_null) / se_b2
t_c <- qt(___, df = df)
p_value <- pt(t_obs, df = df, lower.tail = ___)

c(
  t_statistic = t_obs,
  critical_value = t_c,
  p_value = p_value,
  reject_null = p_value <= alpha
)
```

Svar på følgende:

1. Hvorfor er dette en høyresidig test?
2. Hva er forkastningsområdet?
3. Forkaster du eller forkaster du ikke $H_0$ på 5-prosentnivået?
4. Hva er den økonomiske konklusjonen?
5. Ville beslutningen blitt en annen på 10-prosentnivået? Bruk den
   samme p-verdien i forklaringen.

### (d) En tosidig hypotese

Test på 5-prosentnivået

$$
H_0:\beta_2=8
\qquad\text{mot}\qquad
H_1:\beta_2\neq8.
$$

Start med

$$
t=\frac{b_2-8}{\operatorname{se}(b_2)}
=\frac{`r round(b2, 4)`-8}{`r round(se_b2, 4)`}.
$$

Fyll inn koden:

```{r}
#| label: transport-two-sided-test-student-no
#| eval: false

beta_null <- 8
alpha <- 0.05

t_obs <- (b2 - beta_null) / se_b2
t_c <- qt(___, df = df)
p_value <- 2 * pt(___, df = df)

c(
  t_statistic = t_obs,
  lower_critical_value = ___,
  upper_critical_value = ___,
  p_value = p_value,
  reject_null = ___
)
```

Oppgi testobservator, kritiske verdier, p-verdi, statistisk beslutning
og økonomisk konklusjon.

### (e) Sammenlign testene

Svar kort:

1. Hvorfor har (c) og (d) ulike p-verdier selv om de bruker samme
   helningsestimat og standardfeil?
2. Hvorfor kan en hypotese forkastes på 10-prosentnivået, men ikke på
   5-prosentnivået?
3. Hvilken hypotesetest rapporterer `summary(model)` automatisk for en
   helningskoeffisient?
4. Hvorfor besvarer ikke den automatiske p-verdien spørsmål (c) eller
   (d)?

## Kort avslutningsoppgave: en venstresidig test

Anta at en etterspørselsmodell gir

$$
b_2=-0.90,\qquad
\operatorname{se}(b_2)=0.35,\qquad
N=25.
$$

Test på 5-prosentnivået

$$
H_0:\beta_2\geq0
\qquad\text{mot}\qquad
H_1:\beta_2<0.
$$

```{r}
#| label: left-tailed-exit-student-no
#| eval: false

b2 <- -0.90
se_b2 <- 0.35
df <- 25 - 2
alpha <- 0.05

t_obs <- (b2 - 0) / se_b2
t_c <- qt(___, df = df)
p_value <- pt(___, df = df)

c(
  t_statistic = t_obs,
  critical_value = t_c,
  p_value = p_value,
  reject_null = ___
)
```

Oppgi beslutningen og tolk resultatet som en sammenheng mellom pris og
forventet etterspørsel.

## Ekstraoppgave 3.22: boligpriser i Collegetown

Bruk denne oppgaven dersom du blir tidlig ferdig med transportoppgaven.
Datasettet inneholder 500 salg av eneboliger i Baton Rouge i perioden
2009–2013.

- `price` er salgsprisen målt i tusen dollar.
- `sqft` er boligens areal målt i hundre kvadratfot.

Vi bruker modellen

$$
PRICE_i=\beta_1+\beta_2SQFT_i+e_i.
$$

### Klargjøring

Dataene hentes direkte fra bokas nettside:

```{r}
#| label: load-collegetown-student-no

load(url(
  "http://www.principlesofeconometrics.com/poe5/data/rdata/collegetown.rdata"
))

head(collegetown)

plot(
  x = collegetown$sqft,
  y = collegetown$price,
  xlab = "Areal (hundre kvadratfot)",
  ylab = "Salgspris (tusen dollar)",
  main = "Boligpris og boligareal",
  pch = 16,
  col = rgb(0, 0, 0, 0.35)
)
```

### 3.22(a): Estimer modellen og elastisiteten

1. Estimer modellen med `lm()`.
2. Tolk helningsestimatet med riktige enheter.
3. Beregn priselastisiteten med hensyn på areal ved
   utvalgsgjennomsnittene:

$$
\widehat\varepsilon
=b_2\frac{\overline{SQFT}}{\overline{PRICE}}.
$$

Når gjennomsnittene behandles som faste tall, bruker vi

$$
\operatorname{se}(\widehat\varepsilon)
=\frac{\overline{SQFT}}{\overline{PRICE}}
\operatorname{se}(b_2).
$$

4. Konstruer et 95 prosent konfidensintervall for elastisiteten.
5. Tolk punktestimatet og intervallet.

Modellen og koden for å hente estimatene er delvis ferdig:

```{r}
#| label: exercise-322a-student-no
#| eval: false

house_model <- lm(price ~ sqft, data = collegetown)
summary(house_model)

b2_house <- coef(house_model)["sqft"]
se_b2_house <- coef(summary(house_model))["sqft", "Std. Error"]
df_house <- df.residual(house_model)

mean_sqft <- mean(collegetown$sqft)
mean_price <- mean(collegetown$price)

elasticity_scale <- ___
elasticity_hat <- ___
se_elasticity <- ___

t_c_elasticity <- qt(___, df = df_house)
elasticity_ci <- c(
  lower = ___,
  estimate = elasticity_hat,
  upper = ___
)

elasticity_ci
```

### 3.22(b): Er elastisiteten lik én?

Test på 1-prosentnivået

$$
H_0:\varepsilon=1
\qquad\text{mot}\qquad
H_1:\varepsilon\neq1.
$$

```{r}
#| label: exercise-322b-student-no
#| eval: false

elasticity_null <- 1
alpha_elasticity <- 0.01

t_elasticity <-
  (elasticity_hat - elasticity_null) / se_elasticity

t_c_elasticity_test <- qt(___, df = df_house)
p_elasticity <- 2 * pt(___, df = df_house)

c(
  t_statistic = t_elasticity,
  lower_critical_value = ___,
  upper_critical_value = ___,
  p_value = p_elasticity,
  reject_null = ___
)
```

Forklar hvorfor testen er tosidig, og oppgi både statistisk og
økonomisk konklusjon.

### 3.22(c): Er marginaleffekten større enn 13 000 dollar?

Test på 5-prosentnivået

$$
H_0:\beta_2\leq13
\qquad\text{mot}\qquad
H_1:\beta_2>13.
$$

Nullverdien er 13 fordi `price` er målt i tusen dollar og én enhet av
`sqft` tilsvarer 100 kvadratfot.

```{r}
#| label: exercise-322c-student-no
#| eval: false

beta_null_house <- 13
alpha_house <- 0.05

t_house <- (b2_house - beta_null_house) / se_b2_house
t_c_house <- qt(___, df = df_house)
p_house <- pt(___, df = df_house, lower.tail = ___)

c(
  t_statistic = t_house,
  critical_value = t_c_house,
  p_value = p_house,
  reject_null = ___
)
```

### 3.22(d): Forventet pris for en bolig på 2000 kvadratfot

En bolig på 2000 kvadratfot har `sqft = 20`.

1. Estimer den forventede prisen.
2. Konstruer et 95 prosent konfidensintervall for den forventede prisen.
3. Oversett resultatene fra tusen dollar til dollar i tolkningen.

```{r}
#| label: exercise-322d-student-no
#| eval: false

house_2000 <- data.frame(sqft = 20)

expected_price_2000 <- predict(
  house_model,
  newdata = house_2000,
  interval = ___,
  level = 0.95
)

expected_price_2000
```

Bruk `interval = "confidence"` fordi spørsmålet gjelder forventet pris,
ikke prisen på én ny enkeltbolig.

### 3.22(e): Sammenlign med observerte boliger

```{r}
#| label: exercise-322e-student-no
#| eval: false

houses_observed_2000 <- subset(collegetown, sqft == 20)

houses_observed_2000[, c("price", "sqft")]
mean(houses_observed_2000$price)
nrow(houses_observed_2000)
```

Sammenlign det observerte gjennomsnittet med estimatet og intervallet fra
(d). Hvorfor bør et gjennomsnitt basert på svært få boliger tolkes
varsomt?

## Ekstraoppgave 3.23: en kvadratisk boligprismodell

Denne oppgaven bygger videre på `collegetown`-dataene fra oppgave 3.22.
Vi bruker den kvadratiske modellen

$$
PRICE_i=\alpha_1+\alpha_2 SQFT_i^2+e_i.
$$

Siden `price` er målt i tusen dollar og `sqft` i hundre kvadratfot, er
den marginale effekten ved $SQFT=x_0$

$$
\frac{dE(PRICE\mid SQFT)}{dSQFT}\bigg|_{x_0}
=2\alpha_2x_0.
$$

Den estimerte marginaleffekten og standardfeilen er derfor

$$
\widehat{ME}(x_0)=2a_2x_0,
\qquad
\operatorname{se}\!\left[\widehat{ME}(x_0)\right]
=|2x_0|\operatorname{se}(a_2).
$$

### Klargjør modellen

```{r}
#| label: exercise-323-setup-no
#| eval: false

quadratic_model <- lm(price ~ I(sqft^2), data = collegetown)
summary(quadratic_model)

a1 <- coef(quadratic_model)["(Intercept)"]
a2 <- coef(quadratic_model)["I(sqft^2)"]
se_a2 <- coef(summary(quadratic_model))["I(sqft^2)", "Std. Error"]
df_quadratic <- df.residual(quadratic_model)
```

### 3.23(a): Marginaleffekten ved 2000 kvadratfot

En bolig på 2000 kvadratfot har `sqft = 20`. Test på 5-prosentnivået

$$
H_0:2\alpha_2(20)\leq13
\qquad\text{mot}\qquad
H_1:2\alpha_2(20)>13.
$$

```{r}
#| label: exercise-323a-student-no
#| eval: false

x0 <- 20
marginal_effect_20 <- 2 * a2 * x0
se_marginal_20 <- abs(2 * x0) * se_a2

t_20 <- (marginal_effect_20 - 13) / se_marginal_20
t_c_20 <- qt(___, df = df_quadratic)
p_20 <- pt(___, df = df_quadratic, lower.tail = ___)

c(
  marginal_effect = marginal_effect_20,
  standard_error = se_marginal_20,
  t_statistic = t_20,
  critical_value = t_c_20,
  p_value = p_20,
  reject_null = ___
)
```

Oppgi testobservator, forkastningsområde, p-verdi og økonomisk
konklusjon.

### 3.23(b): Marginaleffekten ved 4000 kvadratfot

Gjenta testen for en bolig på 4000 kvadratfot, slik at `sqft = 40`.
Forklar hvorfor både marginaleffekten og standardfeilen endres når
$x_0$ endres.

```{r}
#| label: exercise-323b-student-no
#| eval: false

x0 <- 40
marginal_effect_40 <- ___
se_marginal_40 <- ___

t_40 <- ___
t_c_40 <- ___
p_40 <- ___
```

### 3.23(c): Forventet pris ved 2000 kvadratfot

Estimer forventet pris og konstruer et 95 prosent konfidensintervall.

```{r}
#| label: exercise-323c-student-no
#| eval: false

house_2000_quadratic <- data.frame(sqft = 20)

expected_price_quadratic <- predict(
  quadratic_model,
  newdata = house_2000_quadratic,
  interval = "confidence",
  level = 0.95
)

expected_price_quadratic
```

Tolk resultatet i dollar, ikke i tusen dollar.

### 3.23(d): Sammenlign med observerte boliger

Bruk boligene med `sqft == 20` som du fant i 3.22(e). Er deres
gjennomsnittlige salgspris forenlig med intervallet fra 3.23(c)?
Forklar.

## Avsluttende sjekkliste

Kontroller at du har

- brukt riktige enheter,
- skrevet både $H_0$ og $H_1$,
- valgt riktig hale eller riktige haler,
- sammenlignet p-verdien med riktig signifikansnivå,
- skrevet «forkaster» eller «forkaster ikke», og
- tolket resultatet i den økonomiske konteksten.
